最高法院民事裁定　　　　　　　　　　111年度台上字第800號
上　訴　人　戴錦鏞
訴訟代理人　林淑娟律師
被 上訴 人　莊盈楹
上列當事人間請求拆屋還地等事件，上訴人對於中華民國110年
11月24日臺灣高等法院再審判決（110年度重再字第37號），提
起上訴，本院裁定如下：
    主  文
上訴駁回。
第三審訴訟費用由上訴人負擔。
    理  由
    按上訴第三審法院，非以原判決違背法令為理由，不得為之
。又提起上訴，上訴狀內應記載上訴理由，其以民事訴訟法第46
9 條所定事由提起第三審上訴者，應於上訴狀內表明原判決所違
背之法令及其具體內容、暨依訴訟資料合於該違背法令之具體事
實。其依同法第469條之1規定提起上訴者，並應具體敘述為從事
法之續造、確保裁判之一致性或其他所涉及之法律見解具有原則
上重要性之理由。同法第467條、第470條第2 項分別定有明文。
而依同法第468 條規定，判決不適用法規或適用不當者，為違背
法令；依同法第469 條規定，判決有該條所列各款情形之一者，
為當然違背法令。是當事人提起第三審上訴，如合併以同法第46
9條及第469條之1 之事由為上訴理由時，其上訴狀或理由書應表
明該判決所違背之法令條項，有關之司法院解釋、憲法法庭裁判
，或成文法以外之習慣或法理等及其具體內容，暨係依何訴訟資
料合於該違背法令之具體事實，並具體敘述為從事法之續造、確
保裁判之一致性或其他所涉及之法律見解具有原則上重要性之理
由。如未依上述方法表明，或其所表明者與上開法條規定不合時
，即難認為已合法表明上訴理由，其上訴自非合法。
    本件上訴人對於原判決提起第三審上訴，雖以該判決違背法
令為由，惟核其上訴理由狀所載內容，係就原審論斷：上訴人主
張前訴訟程序臺灣高等法院110年度重再字第37 號確定判決（下
稱原確定判決）有民事訴訟法第496條第1項第1 款所定適用法規
顯有錯誤之再審事由，惟所主張坐落新竹市○○段000 地號土地
（下稱系爭土地）上新竹市○○街000巷0號、3-2 號建物（以下
合稱系爭建物），係伊曾祖父戴神傳於日據時期向系爭土地原共
有人鄭拱辰所購買，並繳納稻穀予境福宮作為承租系爭土地之租
金；被上訴人購買系爭土地應有部分時，已知悉系爭建物之使用
狀況，應認其已默許伊繼續使用系爭土地，且伊占有系爭土地超
過20年，亦已時效取得系爭土地之地上權，非屬無權占有系爭土
地等語，均係指摘原確定判決取捨證據、認定事實之職權行使不
當，非屬適用法規顯有錯誤。又上訴人所提臺灣民事習慣調查報
告、民國34年臺灣土地總整理資料、日治時代戶口用語等證物（
下稱臺灣民事習慣調查報告等證物）、系爭房屋現狀照片，均不
符合民事訴訟法第496條第1項第13款所稱之證物，自不得據以為
再審事由。是上訴人提起再審之訴，顯無理由等情，指摘為不當
，並就原審已論斷者，泛言謂為違法，而非表明該判決所違背之
法令及其具體內容，暨依訴訟資料合於該違背法令之具體事實，
更未具體敘述為從事法之續造、確保裁判之一致性或其他所涉及
之法律見解具有原則上重要性之理由，難認其已合法表明上訴理
由。依首揭說明，應認其上訴為不合法。末查民事訴訟法第 496
條第1項第13 款所謂當事人發見未經斟酌之證物或得使用該證物
，係指在前訴訟程序不知有該證物，現始知之，或雖知有此而不
能使用，現始得使用者而言。上訴人就所提臺灣民事習慣調查報
告等證物，未證明為其於前訴訟程序所不知或不能使用之證物，
原審認其非屬前揭規定所定證物，並未違背法令。
    據上論結，本件上訴為不合法。依民事訴訟法第481 條、第
444條第1項、第95條、第78條，裁定如主文。
中    華    民    國   111    年    3     月    17    日
                      最高法院民事第二庭
                          審判長法官  高  孟  焄  
                                法官  蘇  芹  英  
                                法官  邱  璿  如  
                                法官  徐  福  晋  
                                法官  彭  昭  芬  
本件正本證明與原本無異
                                      書  記  官
中    華    民    國   111    年    3     月    22    日